【裁判字號】    97,消債更,264
【裁判日期】    971203
【裁判案由】    更生事件
【裁判全文】
臺灣板橋地方法院民事裁定           97年度消債更字第264號
聲  請  人  甲○○
上列當事人因消費者債務清理事件聲請更生，本院裁定如下：
    主  文
聲請駁回。
聲請費用由聲請人負擔。
    理  由
一、按債務人與金融機構協商成立者，不得聲請更生或清算，但
    因不可歸責於己之事由，致履行顯有重大困難者，不在此限
    ；本條例施行前，債務人依金融主管機關協調成立之中華民
    國銀行公會會員辦理消費金融案件無擔保債務協商機制與金
    融機構成立之協商，準用前項之規定，消費者債務清理條例
    第151 條第5 項、第6 項分別定有明文。再聲請更生或清算
    不合程式或不備其他要件者，法院應以裁定駁回之，但其情
    形可以補正者，法院應定期間先命補正，復為同條例第8 條
    所明定。依其立法理由可知，債務清償方案成立後，固由債
    務人按其條件履行，惟需於其後發生情事變更，在清償期間
    收入或收益不如預期，致該方案履行困難甚或履行不能，因
    不可歸責於己，始能聲請更生或清算。此項規定旨在避免債
    務人任意毀諾已成立之協商，濫用更生或清算之裁判上債務
    清理程序，蓋以債務清償方案係經當事人行使程序選擇權所
    為之債務清理契約，債務人應受該成立之協議所拘束。債務
    人既已與金融機構協商成立，如認該協商方案履行有其他不
    適當情形，自仍應再循協商途徑謀求解決。
二、本件聲請意旨略以：其有不能清償債務之情事，目前債務總
    金額為新臺幣（下同）3,210,577 元，消費者債務清理條例
    施行前，曾依照中華民國銀行公會會員辦理消費金融案件無
    擔保債務協商機制，與其最大債權金融機構新竹國際商業銀
    行股份有限公司（下稱：新竹銀行）成立協商，雙方約定聲
    請人自民國95年7 月起，分120 期、利率1.88% ，每月10日
    以23,022元依各債權銀行債權金額比例清償各項債務，直至
    全部清償為止，惟其每月收入僅為32,000元，支付前開協商
    月付額後即所剩無幾，再支應家庭必要開銷更已入不敷出，
    且其尚有一女正值就學年齡，所需之教育費及扶養費皆須向
    友人資借才得支應，其雖陷困窘之生活，但仍維持與銀行協
    商之信用，惟長久對外借貸所積欠下之前債未還致其已資借
    不到，勉強繳款12期至96年7 月始告毀諾，其毀諾實具有不
    可歸責於己事由等語。
三、經查：
（一）聲請人曾經參加中華民國銀行公會會員辦理消費金融案件
      無擔保債務協商機制，與新竹銀行成立協商，並於96年 7
      月毀諾乙節，業據其提出之協議書、無擔保債務還款計劃
      、土地銀行活期儲蓄存款存摺等件為憑，並有渣打國際商
      業銀行97年11月25日民事陳報狀1 份在卷可稽，是聲請人
      向本院聲請更生，首須符合「不可歸責於己致履行顯有重
      大困難事由」之要件，方為適法。
（二）再聲請人以協商條件嚴苛，致其收入扣除協商還款金額後
      ，無法再支應家庭必要開銷，且其子女之教育費用皆須向
      友人借貸才得資應，在無可資借之情形下，主張其毀諾具
      有不可歸責事由乙事，然聲請人前開之主張，本屬協商當
      時可得預見，並據以評估可否履行協商條件之事實，而該
      債務清償方案既經聲請人選擇並採為清償之方式，即應受
      該協議之拘束，若無情事變更致生重大履行困難之情形，
      自難逕執為不可歸責於己事由，因此聲請人之主張，應屬
      無據。再聲請人如有履行不便，目前銀行公會針對曾經參
      加95年度債務協商機制而毀諾之債務人，提供「個別協商
      一致性方案」使能與銀行再進行協商，聲請人尚非不得藉
      由個別債權銀行協商程序求得適當之履債，附此說明。
四、綜上所述，本件聲請人既無消費者債務清理條例第151 條第
    5 項但書所規定不可歸責於己之事由，依原協商條件履行亦
    非顯有重大困難，其向本院聲請更生，應屬聲請之要件不備
    ，且該欠缺又無從補正，依首揭條文之規定，自應駁回其更
    生之聲請，爰裁定如主文。
中    華    民    國    97    年    12    月    3     日
                  民事第三庭  法  官  邱靜琪
上為正本係照原本作成
如不服本裁定，應於裁定送達後10日內，以書狀向本院提出抗告
，並繳納抗告費新臺幣1千元
中    華    民    國    97    年    12    月    4     日
                              書記官  白俊傑


司法院資訊處製作；財團法人民間司法改革基金會備份。
